【裁判字號】    98,訴,815
【裁判日期】    980612
【裁判案由】    毒品危害防制條例
【裁判全文】
臺灣板橋地方法院刑事判決               98年度訴字第815號
公  訴  人  臺灣板橋地方法院檢察署檢察官
被      告  甲○○
選任辯護人  蘇家弘律師
            法律扶助辯護人  孫志堅律師
上列被告因違反毒品危害防制條例案件，經檢察官提起公訴（97
年度偵字第29445 號），本院判決如下：
    主  文
甲○○無罪。
    理  由
一、公訴意旨略以：被告甲○○明知愷他命（俗稱K 他命）係毒
    品危害防制條例第2 條第2 項第3 款所列之第三級毒品，不
    得非法販賣，竟基於販賣第三級毒品愷他命以營利之犯意，
    分別於下列時間、地點販賣第三級毒品：
（一）於民國97年5 月中旬約15日至20日間之某時許，由被告持
      用其不知情之父親蔡德明申請之門號0000000000號行動電
      話（下稱甲門號），與持用門號為0000000000號行動電話
      （下稱乙門號）之乙○○取得聯繫，約定販賣愷他命之相
      關事宜，嗣於稍晚雙方即在臺北縣新莊市○○街58巷巷口
      之全家便利商店（下稱本案便利商店）前，由被告以新臺
      幣（下同）1,500 元之價格販賣5 公克之愷他命5 包予乙
      ○○。
（二）於97年5 月21日18時4 分許，由被告持用甲門號撥打至乙
      ○○持用之乙門號，約定販賣愷他命之相關事宜，嗣於稍
      後雙方即在本案便利商店前，由被告以1,500 元之價格販
      賣重量5 公克之愷他命5 包予乙○○。
（三）於97年5 月30日18時17分許，由被告持用甲門號撥打至乙
      ○○持用之乙門號，約定販賣愷他命之相關事宜，嗣於稍
      後雙方即在本案便利商店前，由被告以1,500 元之價格販
      賣重量5 公克之愷他命5 包予乙○○。
（四）於97年6 月16日15時2 分許，由乙○○持用乙門號與持用
      甲門號之被告取得聯繫，約定交易愷他命之相關事宜，嗣
      於稍後雙方即在本案便利商店前，由被告以1,500 元之價
      格販賣重量5 公克之愷他命5 包予乙○○。
    嗣經警於96年6 月18日16時30分許查獲乙○○另案涉嫌違反
    毒品危害防制條例案件，而經其指證被告涉犯上開罪嫌，因
    而循線偵悉上情等情。因認被告涉有毒品危害防制條例第4
    條第3 項之販賣第三級毒品罪嫌。
二、按犯罪事實應依證據認定之，無證據不得認定犯罪事實，刑
    事訴訟法第154 條第2 項定有明文。次按認定犯罪事實，所
    憑之證據，雖不以直接證據為限，間接證據亦包括在內，然
    無論直接或間接證據，其為訴訟上之證明，須於通常一般之
    人均不致於有所懷疑，而得確信其為真實之程度者，始得據
    之為有罪之認定，倘其證明尚未達到此一程度，而有合理性
    懷疑之存在時，即無從為有罪之認定，最高法院76年台上字
    第4986號亦著有判例。再按施用毒品者所稱其向某人買受毒
    品之指證，不得作為有罪判決之唯一證據，仍須調查其他必
    要之證據，以察其是否與事實相符。良以毒品買受者之指證
    ，依毒品危害防制條例第17條之規定，供出毒品來源而破獲
    者，得減輕其刑，其憑信性於通常一般人已有所懷疑，縱自
    形式上觀察，並無瑕疵，其真實性仍有待其他必要證據加以
    補強。所謂必要之補強證據，固不以證明販賣毒品犯罪構成
    要件之全部事實為必要，但以與施用者之指證具有相當之關
    聯性，經與施用者之指證綜合判斷，已達於通常一般人均不
    致有所懷疑，而得確信施用者之指證為真實者，始得為有罪
    之認定（最高法院97年度台上字第213 、1289號判決意旨參
    照）。
三、檢察官認被告甲○○涉有前開販賣第三級毒品予乙○○之犯
    嫌，無非係以證人乙○○之證詞、甲乙門號之雙向通聯紀錄
    及電話基地台位址相對位置圖等證據為憑。訊據被告固仍坦
    承於97年5 、6 月間持用甲門號，並如雙向通聯紀錄顯示曾
    與乙○○持用之乙門號進行通話聯絡等情不諱，惟堅決否認
    有何販賣第三級毒品予乙○○之情，辯稱：伊與乙○○係國
    中同學，電話聯絡是跟他聊天，並沒有販賣愷他命給他，印
    象中也沒有在起訴書所載時間在本案便利商店前與乙○○見
    面等語，經查：
（一）辯護人於本院準備期日時，已爭執證人乙○○於警詢時之
      證述係屬傳聞證據不具證據能力，而依刑事訴訟法第159
      條第1 項規定，該部分證詞原則上即不得作為證據，且檢
      察官亦未舉證釋明本件乙○○於警詢時之證詞具有刑事訴
      訟法第159 條之2 所定較審判中為可信之特別情況（即從
      客觀上之環境或條件等情況加以觀察，有足以取代審判中
      反對詰問之可信性保證者），亦查無刑事訴訟法第159 條
      之3 規定所列得例外作為證據之情形，是乙○○於警詢時
      之證述，自無作為積極證明被告有罪之證據能力（惟仍具
      有消極彈劾乙○○本身證詞可信性之資格）。另辯護人雖
      主張乙○○於97年11月14日偵查時之證述，因同屬傳聞證
      據，亦爭執不具證據能力云云，惟乙○○此部分證述雖同
      屬被告以外之人於審判外之言詞陳述，然檢察官於當次開
      庭時，已命乙○○簽立結文附卷，且查無任何違法取供之
      跡證，難認存有顯有不可信之情況，且後於本院審理期日
      時，被告及辯護人復已在庭賦予得行使詰問乙○○之機會
      ，是本院依刑事訴訟法第159 條之1 第2 項規定，認乙○
      ○於97年11月14日檢察官訊問時之證述仍具有證據能力，
      合先敘明。
（二）查證人乙○○於97年6 月18日本身遭查獲當日警詢時，係
      證稱：我總共向被告購買愷他命約4 次，都是我用乙門號
      撥打甲門號給被告後，被告再以電話叫我下樓交易。第1
      次在97年5 月中旬詳細時間忘記了，地點在本案便利商店
      前，購買愷他命每包（1 公克）300 元，我購買5 包（毛
      重5 公克）價格1,500 元等語。第2 次97年5 月21日18時
      許，地點在本案便利商店前，購買愷他命每包（1 公克）
      300 元，我購買5 包（毛重5 公克）價格1,500 元等語。
      第3 次97年5 月30日18時許，地點在本案便利商店前，購
      買愷他命每包（1 公克）300 元，我購買5 包（毛重5 公
      克）價格1,500 元等語。第4 次97年6 月14日18時許，地
      點在本案便利商店前，購買愷他命每包（1 公克）300 元
      ，我購買5 包（毛重5 公克）價格1,500 元賣給我。我用
      乙門號撥打給被告甲門號後，我跟他說要5 包愷他命，等
      被告回電告訴我交易時間、地點，然後我才去樓下本案便
      利商店前交易云云；再於97年11月14日檢察官訊問時，先
      證稱：被告如警詢所述有賣給我愷他命4 次，我有打給他
      ，他也有打給我來完成毒品交易云云，惟經檢察官訊問何
      以97年6 月14日當天並無甲乙門號通話紀錄，而自同年月
      10日以後，甲乙門號僅有於同年月16日15時2 分有5 秒的
      通話紀錄後，乙○○即改稱：我日期記不太清楚了，但我
      第3 次買與第4 次買有隔一小段時間，那段時間都沒有跟
      被告聯繫，所以最後1 次跟他買的時間應該是6 月16日沒
      錯，也是相同地點、數量、價格。雖然通話只有5 秒，但
      我撥給他跟他說「我家樓下」，他就知道了云云；而於本
      院審理時，復證稱：我要跟被告購買愷他命時，有時候我
      會打電話給他，有時候他打電話給我，我記得我是在家裡
      打的，在電話交談中，我就說到樓下，就是我家外面的便
      利商店，該便利商店就在我家隔壁。被告賣愷他命給我的
      時候，有時候是一整包的，有時候是已經分好一小包一小
      包云云。綜觀乙○○前開各次證詞，可知其就何人先撥打
      行動電話聯絡購買愷他命事宜、所購得愷他命之包裝方式
      及最後1 次向被告購買愷他命之日期等節，前後所述已有
      歧異不一，倘被告確曾於97年5 、6 月間販賣愷他命予乙
      ○○，而乙○○並旋於97年6 月18日即為警查獲到案，則
      其就相關交易情節之記憶，於警詢時當較嗣後案件進行偵
      審時更為清晰鮮明為是，然乙○○竟於檢察官訊問之際，
      見警詢所述與通聯紀錄不合，即配合更改最後向被告購買
      愷他命之時間；另於本院審理時，因辯護人依警方查扣乙
      ○○持有愷他命3 包（毛重分別為5.45公克、0.94公克、
      0.38公克）、電子磅秤及分裝袋等證物情形，詰問其有關
      向被告購入愷他命包裝情狀時，復變更先前所稱每次均向
      被告購入5 包愷他命之情，足見乙○○於檢察官訊問及本
      院審理時所證已非全無瑕疵可指。再警方於查獲乙○○時
      ，原先偵辦搜索方向既係懷疑其本身涉犯販賣第三級毒品
      予張德安之罪嫌，則乙○○為求自保脫罪，亦有可能因此
      改誣指係被告販售毒品，就此參照乙○○於警詢時，最終
      猶表明：我主動配合警方偵辦、提供上游，希望能獲得減
      刑，給我一次機會，並能順利逮捕上游云云在卷，益徵其
      存有藉此舉獲邀減刑之意而難以盡信，故實難僅依乙○○
      於偵審時之單一證述，即逕予認定被告確有為販賣交付第
      三級毒品之犯行。進而，乙○○雖於97年6 月18日為警查
      獲時當場扣得愷他命3 包，固有搜索扣押筆錄暨扣押物品
      目錄表、交通部民用航空局航空醫務中心97年6 月30日航
      藥鑑字第0973259 號毒品鑑定書等件附在臺灣板橋地方法
      院檢察署97年度偵字第18626 號卷內可參，然同難僅依乙
      ○○所言，即逕予推認該扣案愷他命3 包與被告間有何關
      聯。
（三）另依卷附之雙向通聯紀錄顯示，甲乙門號於97年5 、6 月
      間，固曾多次相互撥打聯絡通話，然前開資料並無被告與
      證人乙○○間各次實際通話之內容可資參酌，況兩人原為
      國中同學，彼此間非毫無交情或共同話題可聯絡討論者，
      而單就檢察官指訴被告第1 次販賣愷他命予乙○○之期間
      （即97年5 月15日至同年月20日間），甲乙門號每日即均
      有聯絡通話，且合計通話高達十餘次，是如何能以此逕認
      渠等每次進行通話之內容皆與買賣愷他命有關？又依前開
      雙向通聯紀錄所載，甲乙門號於97年5 月30日、同年6 月
      16日當日通話紀錄各僅有1 次，亦與乙○○最初於警詢時
      證述其先撥打行動電話予被告後，被告會再回電告知交易
      時間、地點等交易情節不合。再被告、乙○○均係居住在
      臺北縣八德街附近者，而乙○○於本院審理時，復證稱：
      我家距離被告家沒有多遠，大概只有1 、2 百公尺，本案
      便利商店就在我家隔壁等語，足徵渠等日常居住及活動區
      域均距離本案便利商店甚近，故縱依卷內甲乙門號之電話
      基地台位址相對位置圖顯示，渠等進行通話時所鄰近位在
      民安路、民安西路等之基地台位置皆距離本案便利商店不
      遠，然既無法證明渠等係為買賣愷他命始相約並分別前往
      進入各該基地台訊號之涵蓋範圍內，自同難以此推認被告
      、乙○○於通話後曾在本案便利商店見面進行交易第三級
      毒品之情。
四、綜上所述，本案檢警未曾對被告甲○○實施搜索扣押或通訊
    監察等偵查作為，經遍查全卷，實僅有證人乙○○單一證詞
    可資證明被告涉犯起訴書所指之販賣第三級毒品罪嫌，而無
    其他補強證據足使本院達到得確信乙○○於偵審時所述係屬
    真實之程度，是依首揭刑事訴訟法規定及最高法院裁判意旨
    ，檢察官既無法充分舉證證明被告有此販賣第三級毒品之犯
    行，自應諭知被告無罪之判決。
據上論斷，應依刑事訴訟法第301 條第1 項，判決如主文。
本案經檢察官陳豐年到庭執行職務。
中    華    民    國    98    年    6     月    12    日
                刑事第十八庭  審判長法  官  曾 正 耀
                                    法  官  林 鈺 琅
                                    法  官  張 兆 光
上列正本證明與原本無異。
如不服本判決，應於判決送達後10日內敘明上訴理由，向本院提
出上訴狀 (應附繕本) ，上訴於臺灣高等法院。其未敘述上訴理
由者，應於上訴期間屆滿後20日內向本院補提理由書「切勿逕送
上級法院」。
                                    書記官  曹 秋 冬
中    華    民    國    98    年    6     月    12    日


司法院資訊處製作；財團法人民間司法改革基金會備份。
